臺灣士林地方法院刑事判決
110年度易字第538號
公  訴  人  臺灣士林地方檢察署檢察官
被      告  蔡秋季



上列被告因妨害公務案件，經檢察官提起公訴（110年度偵字第7
508號），本院判決如下：
    主  文
丙○○犯妨害公務罪，處拘役肆拾日，如易科罰金，以新臺幣壹仟
元折算壹日。扣案之柺杖壹支沒收。
    事  實
一、丙○○於民國110年4月1日下午5時52分許，在新北市淡水區中
    山路與文化路交岔路口處，因違規穿越馬路，經新北市政府
    警察局淡水分局水碓派出所警員乙○○見狀即上前攔查，丙○○
    拒絕提供身分證件執意離去，竟基於妨害公務及侮辱公務員
    之犯意，持柺杖接續朝乙○○攻擊數下（未成傷），並同時對
    乙○○辱罵「瘋女人」、「瘋子」等語（丙○○所涉公然侮辱罪
    部分，未據告訴），以此當場侮辱及施強暴於依法執行職務
    之公務員，而妨害警員依法執行職務。
二、案經乙○○訴由新北市政府警察局淡水分局報告臺灣士林地方
    檢察署檢察官偵查起訴。
    理  由
一、程序部分
㈠、按法院認為應科拘役、罰金或應諭知免刑或無罪之案件，被
    告經合法傳喚無正當理由不到庭者，得不待其陳述逕行判決
    ，刑事訴訟法第306條定有明文。被告丙○○經本院合法傳喚
    ，於110年11月30日審理期日無正當理由未到庭，有本院送
    達證書在卷可稽（見本院110年度易字第538號卷〈下稱本院
    卷〉第25頁、第31頁），被告被訴涉犯刑法第135條第1項妨
    害公務罪、同法第140條第1項侮辱公務員罪，經本院認為應
    科拘役（詳後述），依前開規定，爰不待其陳述，逕為一造
    辯論判決。
㈡、本院引用被告以外之人於審判外之陳述，經檢察官於本院審
    理時同意其證據能力（見本院卷第65頁至第66頁），被告未
    於言詞辯論終結前聲明異議（見本院卷第72頁至第74頁），
    本院審酌該等證據作成之情況，核無違法取證或其他瑕疵，
    且與待證事實具有關聯性，認為以之作為證據為適當，依刑
    事訴訟法第159條之5規定，均有證據能力。其餘認定本案犯
    罪事實之非供述證據，查無違反法定程序取得之情，依刑事
    訴訟法第158 條之4規定反面解釋，亦具有證據能力。
二、認定事實所證據及理由
    訊據被告丙○○固坦承於上開時、地持柺杖朝告訴人即警員乙
    ○○揮舞之事實，惟矢口否認有何妨害公務、公然侮辱之犯行
    ，辯稱：本案是告訴人打我，不是我打告訴人，亦未出言侮
    辱告訴人云云，然查：
㈠、上開犯罪事實，業經證人即告訴人於警詢時證稱：我於110年
    4月1日下午5時至7時擔服守望勤務，於同日下午5時52分許
    ，我見到被告未走行人穿越道橫越馬路行人違規，我便出聲
    喝斥制止，但被告不理我，仍然執意要違規穿越馬路，我就
    上前攔下她，並要她出示證件，準備告發她行人違規，但被
    告對我口出惡言回嘴「哩拍沙小」（台語：妳兇什麼）講完
    便想離開，我隨即上前將她拉住，被告突然拿起隨手的柺杖
    對我攻擊數下，我及時閃開，並抽出自行購置之警棍阻擋被
    告，被告的柺杖雖未打到我的身體或裝備，但我的警棍在阻
    止她的揮擊時有點變形，我在支援警力到場後，即將被告的
    柺杖奪下，並當場逮捕被告等語明確（見臺灣士林地方檢察
    署110年度偵字第7508號卷〈下稱偵卷〉第21頁至第23頁），
    核與本院勘驗告訴人配戴密錄器影像結果（詳附件）相符，
    有本院勘驗筆錄暨附件擷圖照片在卷可佐（見本院卷第66頁
    至第71頁、第77頁至第97頁），復有新北市政府警察局淡水
    分局水碓派出所警員乙○○職務報告、新北市政府警察局淡水
    分局扣押筆錄、扣押物品目錄表、扣押物品收據、密錄器影
    像照片及新北市政府警察局舉發違反道路交通管理事件通知
    單在卷可稽（見偵卷第19頁、第29頁至第35頁、第41頁至第
    63頁），暨柺杖1支扣案可佐，是被告於上開時、地持柺杖
    攻擊依法執行職務之告訴人，並當場以「瘋女人」、「瘋子
    」等語侮辱告訴人之事實，堪以認定，被告前揭所辯，核與
    客觀事證不符，要難採信。
㈡、綜上所述，本案事證明確，被告前揭妨害公務、侮辱公務員
    之犯行，均堪認定，應依法論科。
三、論罪科刑
㈠、核被告所為，係犯刑法第135條第1項妨害公務罪、同法第140
    條第1項侮辱公務員罪。
㈡、被告於事實欄所載之時、地，先後持柺杖揮擊告訴人，並出
    言辱罵告訴人「瘋女人」、「瘋子」等語，各係基於單一之
    妨害公務及侮辱公務員之犯意所為，並於密切接近之時間、
    地點實施，侵害同一法益，各舉動間獨立性極為薄弱，各論
    以接續犯。　　　　
㈢、被告以一行為同時觸犯上開妨害公務執行罪及侮辱公務員罪
    ，為想像競合犯，依刑法第55條之規定，從一重之妨害公務
    罪處斷。起訴意旨認被告所犯上開2罪，犯意各別、行為互
    殊，應分論併罰，容有誤會，且經公訴檢察官當庭更正（見
    本院卷第72頁），併此敘明。
㈣、起訴書犯罪事實欄雖漏載被告對告訴人辱罵「瘋女人」、「
    瘋子」等語之事實，然此部分與本院認定有罪部分，具有想
    像競合犯之一罪關係，為起訴效力所及，本院自得併予審究
    。　　
㈤、爰審酌被告前因犯侮辱公務員罪，經臺灣新北地方法院以106
    年度簡字第2766號判決處拘役30日確定，有臺灣高等法院被
    告前案紀錄表在卷可稽（見本院卷第50頁至第51頁），猶不
    知警惕，因違規穿越馬路為警攔查而心生不滿，恣意持柺杖
    攻擊依法執行職務之警員，並口出穢語謾罵，損及公務員執
    行職務之尊嚴，破壞社會秩序，被告犯後矢口否認犯罪，態
    度難謂良好，兼衡其犯罪手段、犯罪所生危害程度暨其自述
    國中畢業之智識程度、無業之生活狀況（見偵卷第15頁）等
    一切情狀，量處如主文所示之刑，並諭知易科罰金之折算標
    準。
四、沒收
    扣案之柺杖1支，為被告所有，供其犯本案妨害公務罪所用
    之物，有新北市政府警察局淡水分局扣押筆錄、扣押物品目
    錄表、扣押物品收據及本院勘驗筆錄暨附件照片在卷可稽（
    見偵卷第29頁至第35頁、見本院卷第66頁至第71頁、第77頁
    至第97頁），爰依刑法第38條第2項之規定宣告沒收。
五、不另為無罪之諭知
㈠、公訴意旨略以：被告於前揭時間、地點，基於侮辱公務員之
    犯意，對告訴人辱罵：哩喜低拍沙小啦（你在兇殺小啦!）
    等語。因認被告此部分亦涉有刑法第140條第1項侮辱公務員
    罪嫌等語。
㈡、按犯罪事實應依證據認定之，無證據不得認定犯罪事實；不
    能證明被告犯罪者，應諭知無罪之判決，刑事訴訟法第154
    條第2項、第301條第1項分別定有明文。又所謂「侮辱」，
    係指以粗鄙之言語、舉動、文字、圖畫等，對他人予以侮謾
    、辱罵，足以減損或貶抑他人在社會上客觀存在之人格地位
    ，始足當之。從而，是否構成「侮辱」之判斷，除應注意行
    為人與被害人之性別、年齡、職業等個人條件外，尤應著重
    行為人與被害人間之關係、行為時之客觀情狀、行為地之方
    言或語言使用習慣等事項，依社會一般人對於語言使用之認
    知，進行客觀之綜合評價，不宜僅著眼於特定之用語文字，
    即率爾論斷。
㈢、經查，被告於前揭時間、地點對依法執行職務之公務員即告
    訴人稱：「哩喜低拍沙小」之事實，固據本院勘驗告訴人配
    戴密錄器影像確認屬實，有本院勘驗筆錄在卷可稽（見本院
    卷第66頁至第71頁），然被告所言「啥潲」（即沙小或殺小
    ）之意為「什麼」，係一種粗俗不雅之說法（舉例「你是咧
    看啥潲？」即「你在看什麼？」之意)，有臺灣閩南語常用
    詞辭典在卷可稽（見本院卷第20之1頁），核與證人即告訴
    人於警詢時證稱：被告對我口出惡言回嘴「哩拍沙小」（台
    語發音：妳兇什麼）等語相符（見偵卷第22頁），顯見被告
    向告訴人稱：「哩喜低拍沙小」，僅係表達對告訴人說話口
    氣之不滿，是其雖使用粗俗不雅之語言，但尚無貶損告訴人
    之人格或社會評價之意，自與侮辱公務員罪之要件有間。從
    而，公訴意旨認被告另有以「哩喜低拍沙小」辱罵告訴人之
    犯行，尚有未洽，此部分本應為無罪之諭知，惟因與上開經
    本院認定犯侮辱公務員罪部分有接續犯之一罪關係，爰不另
    為無罪之諭知。
據上論斷，應依刑事訴訟法第299條第1項前段、第306條，刑法
第135條第1項、第140條第1項、第55條、第41條第1項前段、第3
8條第2項，刑法施行法第1條之1第1項，判決如主文。
本案經檢察官甲○○提起公訴，檢察官余秉甄到庭執行職務。
中　　華　　民　　國　　110 　年　　12　　月　　17　　日
                  刑事第二庭　　法  官  何松穎
以上正本證明與原本無異。
如不服本判決應於收受送達後20日內向本院提出上訴書狀，並應
敘述具體理由。其未敘述上訴理由者，應於上訴期間屆滿後20日
內向本院補提理由書( 均須按他造當事人之人數附繕本) 「切勿
逕送上級法院」。因疫情而遲誤不變期間，得向法院聲請回復原
狀。
                                書記官  蔡宜君
中　　華　　民　　國　　110 　年　　12　　月　　21　　日
附錄本案論罪科刑法條全文：
中華民國刑法第135條
對於公務員依法執行職務時，施強暴脅迫者，處3年以下有期徒
刑、拘役或30萬元以下罰金。
意圖使公務員執行一定之職務或妨害其依法執行一定之職務或使
公務員辭職，而施強暴脅迫者，亦同。
犯前二項之罪而有下列情形之一者，處6月以上5年以下有期徒刑
：
一、以駕駛動力交通工具犯之。
二、意圖供行使之用而攜帶兇器或其他危險物品犯之。
犯前三項之罪，因而致公務員於死者，處無期徒刑或7年以上有
期徒刑；致重傷者，處3年以上10年以下有期徒刑。

中華民國刑法第140條
於公務員依法執行職務時，當場侮辱或對於其依法執行之職務公
然侮辱者，處6月以下有期徒刑、拘役或3千元以下罰金。
對於公署公然侮辱者，亦同。

附件：密錄器影像（以下時間為密錄器影像顯示時間）
一、下午5時52分01秒至5時54分10秒：
　　被告未依交通號誌步行進入中山路車道內，路旁之告訴人見
    狀即對被告稱：「妳想要被開罰單嗎？好好走路，不能嗎？
    」，被告聽聞後先退至路邊，其後再次步行穿越中山路車道
    、橫越馬路，告訴人遂上前盤查被告身分，雙方對話內容如
    下：
告訴人：來，身分證。過來，身分證。 被  告：沒有身分證。 告訴人：沒有身分證，那妳是誰？ 被  告：沒有身分證啊。妳要搞清楚。 告訴人：過來這邊，過來這邊，妳沒有身分證，那我帶妳回去3小時盤查妳         的身分好不好。妳身分證號背得…。 被  告：沒有身分證啊，啊要怎麼辦？ 告訴人：背得出來嗎？背得出來嗎？ 被  告：背不出來啊。 告訴人：背不出來喔？背不出來喔？ 被  告：嘿。嘿呀。 告訴人：哪裡人？ 被  告：這裡的人啊。 告訴人：這裡的人。住哪裡？ 被  告：住這裡啊。 告訴人：為什麼剛才人家車子好好…走得好好地，妳硬要過來，這邊車子好         好地的妳硬要走過來，為什麼？為什麼？妳不會看紅綠燈嗎？妳不         能看紅綠燈嗎？ 被  告：我有過來嗎？我有過來嗎？我在那裡而已啊，我在那裡而已啊，我         有過來嗎？ 告訴人：我叫妳不要過來妳才沒過來，妳已經走兩步走到路中間了欸。 被  告：真的嗎？ 告訴人：哪裡不是？哪裡不是？不然我幹嘛對妳兇，我沒事我對妳兇幹什         廢？對不對？ 被  告：對啊我有過來嗎？ 告訴人：不是啊！她這樣影響到…剛有車子要走啊！她一直在那晃來晃去         啊，對啊，我不是兇妳（告訴人手指向在旁女性路人），我剛才         不是在吼妳，我是在吼她（告訴人手指向被告），因為那個太太剛         才在那個地方，她已經走到了外側…。 被  告：這樣兇兇的罵（台語）…（無法辨識其語意）。 告訴人：妳違規我不罵妳（台語），如果車撞到妳呢（台語）？ 被  告：我是因為…「哩喜低拍殺小」（台語：妳到底在兇什麼）、「哩喜         低拍殺小」（台語）。 告訴人：妳說什麼啦！什麼叫「拍殺小」（台語）啦？ 被  告：「拍殺小啦」（台語）？不然妳在「拍殺小」啦（台語）？ 告訴人：妳對警察講話是這樣的態度的是不是？ 路  人：她是顧慮妳的安全啦！ 告訴人：難道車子撞上，妳沒有責任嗎？我站在這個路口還害妳車子被撞上         妳，這樣對嗎？ 被  告：「拍殺小哩」（台語）？ 告訴人：妳說什麼，妳想怎樣？（台語） 路  人：妳不要這樣講。 被  告：啊妳想要怎樣？（台語） 告訴人：妳想要怎樣？（台語） 被  告：是妳想要怎樣，不是我想要怎様！妳知道嗎？（台語） 路  人：沒啦，妳說對不起就好了啦！ 告訴人：妳不配合出示證件，妳又說我「拍殺小」（台語）！ 路  人：對不起就好了！說對不起… 被  告：對不起，對不起我走了。 
二、下午5時54分11秒至5時55分23秒：
　　告訴人上前攔住被告，並請被告出示證件，被告即持柺杖朝
    告訴人揮擊數下，同時被告對告訴人辱罵稱「瘋女人」（台
    語）、「瘋子」（台語）等語。
三、下午5時55分24秒至5時57分00秒：
　　被告因重心不穩倒地後，隨即起身走近告訴人，並持柺杖朝
    告訴人推擠。
四、下午5時57分00秒至5時57分23秒：
　　其他警員到場支援，並以現行犯當場逮捕被告。